【裁判字號】    92,交聲,914
【裁判日期】    920814
【裁判案由】    違反道路交通管理處罰條例聲明異議
【裁判全文】
臺灣臺北地方法院交通事件裁定                    九十二年度交聲字第九一四號
    異議人即
    受處分人  甲○○
右列異議人即受處分人因違反道路交通管理處罰條例事件，對於臺北市交通事件裁決
所中華民國九十二年六月二十三日所為之處分（原處分案號：北市裁三字第裁二二－
Ａ八Ｌ六○○二二七號），聲明異議，本院裁定如左：
    主      文
異議駁回。
    理      由
一、按汽車駕駛人駕駛汽車肇事，無人受傷或死亡且車輛尚能行駛，而不儘速將車輛
    位置標繪移置路邊，致妨礙交通者，處新臺幣（下同）六百元以上一千八百元以
    下罰鍰，道路交通管理處罰條例第六十二條第二項定有明文。
二、本件異議人即受處分人甲○○於民國九十二年三月十三日下午五時三十分左右，
    駕駛車號二一二一─ＧＡ號自用小客車，沿臺北市○○○路由北往南行駛，行經
    該路段之一段三六二號前，其所駕駛前開車輛之左前葉子板與由蔡子明所駕駛之
    車號七Ｎ─二○二號營業小客車之右前葉子板發生擦撞，並未致人傷亡，且車輛
    尚能行駛，受處分人竟未將車輛位置標繪，儘速將車輛駛離現場，而將車輛停置
    在快車道十幾分鐘，致妨礙交通之順暢，經員警到場處理，並製作交通事故現場
    圖、交通事故談話紀錄表、道路交通事故調查報告表等，嗣由臺北市政府警察局
    大安分局交通分隊員警張志雄以受處分人有違反道路交通管理處罰條例第六十二
    條第二項之行為掣單舉發，經受處分人收受通知單後，於九十二年四月十六日向
    原處分機關提出申訴，惟已逾舉發通知單上所載應到案日期（九十二年三月二十
    八日）十五日，原處分機關遂請舉發單位查復及綜合有關資料審查結果，仍認受
    處分人有前述違規行為，原處分機關乃依前揭道路交通管理處罰條例第六十二條
    第二項及道路交通管理事件統一裁罰基準表之規定，於九十二年六月二十三日裁
    處異議人罰鍰一千四百元整。
三、聲明異議意旨略以：本件臺北市警察局大安分局交通分隊舉發之交通違規一案，
    受處分人甲○○以其自始至終並無車禍肇事及違規；更無駕駛汽車肇事，無人傷
    亡車輛尚能行駛，而不儘速將車輛位置標繪移至路邊，致妨礙交通之事實；以及
    所駕駛之自用小客車左前葉子板並無與七Ｎ─二○二號營業小客車右前葉子板撞
    擊而肇事之情事等語作為異議之理由。經查：受處分人於當日駕駛車號二一二一
    ─ＧＡ自用小客車，沿台北市○○○路快車道北往南行駛，至肇事地點左前葉子
    板與同向沿敦化南路快車道同向行駛之七Ｎ─二○二號營業小客車右前葉子板擦
    撞而肇事，造成車號二一二一─ＧＡ自用小客車左前葉子板輕微刮痕及車號七Ｎ
    ─二○二號營業小客車右前葉子板輕微刮痕車損之情形，此有臺北市○○○○○
    道路交通事故現場圖、臺北市政府警察局大安分局交通分隊Ａ三類道路交通事故
    調查報告表一紙及道路交通事故現場蒐證相片五幀附卷可稽，是受處分人以無車
    禍肇事之事實云云，尚不足採。又本件汽車肇事案件，無人傷亡且車輛尚能行駛
    ，而不儘速將車輛位置標繪移置路邊，致妨礙交通之違規事實，業據證人即開單
    告發受處分人之員警張志雄於本院九十二年八月十二日調查時，以具結擔保其供
    述之真實性並在負擔偽證罪之心理處罰狀態下供稱：（問：請敘述當時的情形？
    ）本案是我們接到勤務中心的通知趕到現場，約花了十幾分鐘的時間，現場停了
    兩部車輛在快車道上，我們下車詢問他們，問他們肇事的狀況，發現並沒有人受
    傷，問雙方駕駛人為何不把車輛移到路旁，甲○○說要等到我們來處理，他們才
    要離開（見本院當日訊問筆錄第四頁）；（問：該路段，快車道被這兩部車子阻
    擋，其他的車子如何行駛？）我們到現場之後，指揮他們從公車道往南離開，因
    為另外一側是對向道，該路段只有一個快車道，另外一個是同向的公車專用道，
    另外一個就是對向道（見本院當日訊問筆錄第五、六頁）。足見，肇事發生後，
    未致人員傷亡且受處分人所駕駛之車號二一二一─ＧＡ自用小客車尚能行駛，然
    受處分人並未儘速將車輛位置標繪並移置路邊，卻將車輛停在快車道至少有十幾
    分鐘之久，致當時行經該路段車道之車輛，必須遵照員警指揮，從公車道往南離
    開，其妨礙交通之事實，至堪認定。按證人張志雄乃為原處分機關所認定受處分
    人有前開違規行為之原證人，其並到庭在本院法官面前以言詞供述
    本件訴訟上之待證事實─即受處分人有前開違規事實，是由證人張志雄上開供述
    以觀，已足使本院得有原處分機關所認定受處分人有於前揭時地駕駛汽車肇事之
    事實違屬真實之確信，且於本件卷存證據資料內並無任何積極證據足以證明證人
    張志雄上開供述係屬虛偽，亦無有足以令人顯信其供述為不可採之品行證據或前
    科證據存在，本院自不得僅以證人為本件開單告發受處分人之員警而全盤抹煞其
    在訴訟上所具有之原證人資格，而受處分人對前開證人之供述並無法舉出或請本
    院調查任何對其有力之證據資料，以使本院對證人所供述受處分人違規之事實產
    生任何合理之懷疑，且警察掣單舉發違反道路交通管理處罰條例所列之違規事實
    ，本質上為行政處分，係公務員基於職務上之權力，依法就特定之具體事件所為
    之具公法上效果之單方面行政行為，基於公務員為公法上行為具公信力之原則，
    該行政行為當可被推定為真正，其據以依法處分之事實認定亦為正確無誤，從而
    本件異議人暨未能提出證據以資證明其確無違規行為，僅空言稱其當日確無肇事
    及違規行為，卻無法提出任何憑證，是其所為辯解尚難遽予採信，本件事證明確
    ，受處分人之違規行為堪以認定。又一般人之通念多將「肇事」視同為對於交通
    事故之發生「可歸責」而言；然道路交通管理處罰條例對於「肇事」之定義，係
    「發生交通事故」，而「交通事故」之定義，則為「在道路上行駛之車輛，因肇
    事招致人之傷亡或財物之損害」，此有臺北市政府交通局九十一年十月四日北市
    交三字第０九一三三九七七七００號函引用交通部六十八年七月十七日路臺六八
    監字第五三五九號函、五十八年十月二十九日交督字第０一八二號函釋可資參酌
    ，可知道路交通主管機關認為該條例中所稱「肇事」、「交通事故」意義相通，
    並未就故意、過失之有無而作不同定義；又按該條例第六十二條第二項，乃於八
    十五年十二月三十一日修正，由當次修正前、七十五年五月二十一日公布施行之
    道路交通管理處罰條例第四十四條第八款「駕駛汽車發生輕微肇事，不將車輛移
    置路邊，妨礙交通者。」移列而來，其立法理由係為防止行進車輛發生輕微碰撞
    ，駕駛人不將車輛移置路邊，致道路交通混亂，此有立法院公報第七十五卷第三
    十八期、第九十一卷第四十期，該條文修正增訂與修正移列之相關立法討論院會
    紀錄在卷足考，可知為貫徹此一規範目的，並不需以「不儘速將車輛位置標繪移
    置路邊，致妨礙交通」者對於該次交通事故之發生可否歸責，而決定是否應予舉
    發處罰，受處分人所執理由，與立法目的不符，尚不足採。至於交通部前開二函
    示雖符合道路交通管理處罰條例第六十二條第二項之立法目的，然按現行道路交
    通管理處罰條例仍有「肇事」、「交通事故」不同之文字規定散見於各條（前者
    二十次、後者三次），本院認道路交通主管機關宜就「肇事」、「交通事故」二
    者間為適當明確之區分，並供作立法機關修法時之通盤參考，以避免一般民眾產
    生誤解，附此敘明。
四、綜上所述，受處分人確有於前述時地駕駛車輛與蔡子明所駕駛之汽車發生交通事
    故，無人受傷或死亡且車輛尚能行駛，而不儘速將車輛位置標繪移置路邊，致妨
    礙交通之違規行為，從而原處分機關依前揭道路交通管理處罰條例第六十二條第
    二項規定裁處受處分人罰鍰一千四百元，依法核無違誤，異議為無理由，應予駁
    回。
據上論斷，應依道路交通案件處理辦法第十九條，裁定如主文。
中      華      民      國          九十二年            八月        十四日
                                      臺灣臺北地方法院交通法庭
                                                法  官  劉  嶽  承
右正本證明與原本無異。
如不服本裁定，應於裁定送達後五日內向本院提出抗告狀。
                                                書記官  張  耀  鴻
中      華      民      國          九十二年            八月        十四日


司法院資訊處製作；財團法人民間司法改革基金會備份。
